臺灣高等法院臺中分院刑事判決
111年度上易字第195號

上  訴  人  
即  被  告  陳俊仁


選任辯護人  周仲鼎律師
上列上訴人因竊盜案件，不服臺灣臺中地方法院110年度易字第7
41號中華民國111年1月20日第一審判決（起訴案號：臺灣臺中地
方檢察署109年度偵字第35487號），提起上訴，本院判決如下：
    主  文
原判決撤銷。
丙○○犯竊盜罪，處有期徒刑壹年捌月。未扣案之犯罪所得新臺幣
壹佰肆拾陸萬伍佰肆拾伍元沒收，於全部或一部不能沒收或不宜
執行沒收時，追徵其價額。
    事  實
一、丙○○先前有加盟及經營超商經驗，而其友人洪裕軍係址設臺
    中市○○區○○路0段000號全家超商臺中○○店（下稱臺中○○店）
    之加盟者，受全家便利商店股份有限公司（下稱全家便利商
    店公司）之委託經營管理該加盟店，依雙方加盟契約書約定
    ，該加盟店內之營收款屬全家便利商店公司所有，洪裕軍於
    送款（即將營業收入存入全家便利商店公司帳戶）前應謹慎
    妥善保管。緣丙○○因需用金錢，原本與洪裕軍謀議於民國10
    9年10月5日趁店長于正在2樓辦公室作帳之際，由丙○○夥同
    另1名友人共2人以假強盜之方式取走上開加盟店之營收款，
    除可將所得朋分花用外，事後亦可申請保險理賠，洪裕軍遂
    先將存放上開加盟店營收款之2樓辦公室內保險箱鑰匙所在
    位置告知丙○○（洪裕軍所涉背信犯行，業經原審以110年度
    簡字第632號刑事簡易判決判處有期徒刑5月，如易科罰金，
    以新臺幣1千元折算1日，緩刑3年確定）。詎丙○○未按照前
    開謀議之原定計畫進行，竟意圖為自己不法之所有，基於竊
    盜之犯意，於109年10月5日凌晨3時8分許，手持黑色行李袋
    搭乘計程車抵達臺中○○店門口，先在該店門口徘徊觀察附近
    動靜以評估入店行竊之時機，直到同日凌晨4時11分許進入
    該店店內，逕自走到店內通往2樓辦公室之樓梯口處，並向
    嚴雅馨佯稱是洪裕軍託伊來修冷氣云云，嚴雅馨不疑有他，
    繼續忙於服務另一名影印之客人，丙○○遂乘隙走至該店2樓
    辦公室內，擅自持前揭保險箱鑰匙開啟保險箱，竊取保險箱
    內之營收款新臺幣（下同）146萬545元現金，得手後，置於
    所攜帶之黑色行李袋內，隨即於同日凌晨4時18分許迅速逃
    離現場。嗣洪裕軍於同日上午9時許至臺中○○店，發現上開
    保險箱內之營收現金遭竊，遂報警處理，並主動供出原與丙○○合謀假強盜取走店內營收之情事，為警循線查悉上情。
二、案經臺中市政府警察局第五分局報告臺灣臺中地方檢察署檢
    察官偵查起訴。
    理    由
壹、證據能力方面
　　本案以下所引用被告以外之人於審判外之言詞或書面陳述，
    檢察官、被告及其辯護人於本院準備程序時均不爭執其證據
    能力，且迄於言詞辯論終結前亦均未聲明異議，本院審酌該
    等言詞或書面陳述作成時之情況，核無違法取證或其他瑕疵
    ，認為以之作為證據應屬適當，依刑事訴訟法第159條之5之
    規定，均具有證據能力。
貳、實體方面
一、訊據被告丙○○固坦承其有於109年10月5日凌晨4時11分許，
    隨身攜帶黑色行李袋進入臺中○○店，直到同日凌晨4時18分
    許離開等情，惟矢口否認有何竊盜之犯行，辯稱：我沒有竊
    取臺中○○店之營收現金云云。而被告之辯護人並為被告辯護
    稱：被告原與洪裕軍約好，於109年10月5日凌晨一起至臺中
    ○○店勘查作案地形，待同日下午再依原定計劃實行假搶劫，
    然被告抵達臺中○○店時，並未見到洪裕軍，故被告進入臺中
    ○○店後苦等不到洪裕軍，便自行搭乘計程車離去。且臺中○○
    店2樓為開放式用餐區並有落地玻璃板，位於1樓之店員透過
    落地玻璃板可清楚見到2樓客人之行為舉止。假若被告真有
    走上2樓並進入辦公室，證人即當時值班之店員嚴雅馨理應
    可見到被告有於2樓活動，然依證人嚴雅馨所證當日僅有於
    凌晨時分見被告進入臺中○○店，但未注意被告有無走上2樓
    ，更無注意到被告是否有攜帶店内物品離開，則案發現場距
    離被告最近之嚴雅馨並無見到被告有為犯罪行為，如何僅憑
    案發當日未於犯罪現場之洪裕軍所證，即為被告有罪之認定
    。若洪裕軍真要製造假搶劫詐領保險金，大可不必放置高達
    146萬餘元之現金於店内，其僅需放幾十萬甚至幾萬元讓被
    告假搶劫，不僅可避免被告心起貪念捲款潛逃亦可向保險公
    司請領保險金，另臺中○○店2樓辦公室保險箱是否真有存放
    如洪裕軍所言146萬餘元之現金，容有疑問。該2樓辦公室之
    保險箱於案發當日實際存放多少現金，僅有與被告具有對立
    利害關係之洪裕軍片面說詞，並無其他相關證據可證明該保
    險箱內確有存放現金146萬餘元，故被告是否真有取走146萬
    餘元之現金，亦有可議之處。本件並無直接證據證明被告犯
    行，且實有可能為洪裕軍自導自演之情事云云。經查：
　㈠被告未依其與洪裕軍之謀議實行假強盜犯罪計畫，而於109年
    10月5日凌晨4時11分許進入洪裕軍加盟經營之臺中○○店，並
    至該店2樓辦公室內，擅自持前揭保險箱鑰匙開啟保險箱，
    竊得保險箱內該店之營收現金146萬545元得手等情，業據證
    人洪裕軍迭於警詢、偵查中及原審審理時證述綦詳（偵卷第
    26至28頁、第29之1至30頁、第125至128頁、第263至265頁
    、原審卷第222至237頁），並有證人洪裕軍與被告之父陳見
    廣間LINE對話紀錄截圖（偵卷第103頁）、陳見廣傳送予證
    人洪裕軍之影片檔擷圖相片（偵卷第103頁）及隨身碟1個扣
    案可稽。而臺中○○店為全家便利商店公司委任洪運商行即洪
    裕軍經營管理，依雙方加盟契約約定，店舖內營收款之所有
    權係屬全家便利商店公司所有，此有全家便利商店公司110
    年3月12日全管字第0519號函及所附洪裕軍加盟契約書影本
    （偵卷第313至373頁）、全家便利商店公司110年5月10日全
    管字第1031號函在卷可按（原審卷第47頁）。又本案放置在
    該店2樓保險櫃內之營收現金146萬545元，係證人洪裕軍於1
    09年10月5日上午9時許到店後發現全數遭竊等情，亦經證人
    即案發當日大夜班店員嚴雅馨、該店店長于正於原審審理時
    證述在卷（原審卷第208頁、第278頁、第281頁），並有路
    口監視器影像截圖（偵卷第83至101頁）、臺灣臺中地方法
    院110年聲搜字第203號搜索票（偵卷第225頁）、臺中市政
    府警察局第五分局搜索筆錄扣押筆錄、扣押物品收據、扣押
    物品目錄表（偵卷第227至233頁）、臺中市政府警察局第五
    分局洪裕軍商店內財物遭竊盜案刑案現場勘察報告及刑案現
    場照片（偵卷第63至78頁）、現場照片（偵卷第79至83頁）
    、臺中市政府警察局第五分局○○派出所受理各類案件紀錄表
    、受理刑事案件報案三聯單（偵卷第105至107頁）、國泰世
    華銀行自動櫃員機客戶交易明細表影本、全家便利商店公司
    加盟店用營業收支日報表（偵卷第133至143頁）、洪裕軍11
    0年2月17日提出之遭竊財物清單（偵卷第269頁）附卷可按
    。
　㈡證人洪裕軍因於案發前與被告謀議以假強盜之方式取走上開
    保險箱內營收現金，而告知被告保險箱鑰匙放置處乙情，業
    據證人洪裕軍於警詢時指稱：「大約於109年8月初開始，丙○○因外面積欠不少債務，於是他向我提起若超商被搶奪保險
    公司有理賠這件事，並跟我提議說他想找我一起合謀計畫搶
    奪超商，他說願意負責計畫一切，也向我保證我不會有相關
    法律責任也不用出面動手，包含租車、找幫手及逃亡藏匿等
    等相關內容，也稱會於事成之後將搶奪得來之現金分紅給我
    並將積欠我的債務還清，於是我就答應此事並告訴他保險箱
    鑰匙位置讓他執行。他因曾經當過其他間全家超商店長，所
    以知道全家超商之營運內容，後來他有跟我知會他會在109
    年10月5日當天凌晨執行計畫，因為那時剛好是中秋節連假
    ，店內放置比較多現金。」等語（偵卷第29之2頁）；及於
    偵查中證稱：「（你說曾經跟丙○○合謀要搶超商，當初怎麼
    談的？）丙○○缺錢，他說搶超商有保險可以賠，我自己本身
    不用參與，他會計畫所有的搶劫流程，我就可以分到三分之
    一搶劫的現金」、「（你先前說曾經告訴他保險箱鑰匙位置
    ？）我曾經帶他去二樓辦公室，打開抽屜讓他知道鑰匙在抽
    屜，也跟他說這是保險箱鑰匙。」、「（本來計畫搶劫的手
    法？）有想過很多方式，最後是想說由兩個人蒙面，潛伏在
    二樓倉庫裡，等店長來作帳時，進行搶劫。」、「（所以依
    照你們的計畫，並不是單純搶櫃臺，所以才需要讓丙○○知道
    保險箱鑰匙的位置？）對。」、「（丙○○有告訴你何時執行
    嗎？）10月4日晚上跟我說他隔天要去搶了，正確的時間點
    我不曉得，他沒有講，我是加盟主，平常不需要當班，到早
    上9點我心裡有底他會來搶，但到9點都沒有接到店員電話，
    我就到店裡面，要結算營收時，才發現金庫的錢都不見了。
    」、「（這段期間你有跟丙○○聯絡嗎？）4號晚上有再通過
    最後一次電話，之後沒有聯絡了。發現金庫錢不見後，我有
    試著再聯絡丙○○，但找不到。我早上去到店裡時，大夜的店
    員還沒下班，她跟我說凌晨看過丙○○進來，她跟店員說是我
    叫他去看冷氣，事實上沒有這件事情。」、「（丙○○是否平
    常也跟店員算熟，所以店員不太會去査證？）丙○○常跟我一
    起出現在店內，店員不太會去提防他」、「（你原本就知道
    丙○○10月5日凌晨就會到店裡面嗎？）知道」、「（你原本
    預想的情節是怎樣？）最後決定的版本是提早進倉庫，我的
    店長去辦公室要做帳時，會拿鑰匙去開金庫，用綁架的方式
    請店長把金庫的錢拿出來給他」、「（最後有講到幾個人會
    去執行嗎？）需要兩個人。一開始丙○○是說會叫兩個人去，
    他在外面當車手，到了作案的前一天，據我所知，只剩下他
    和他一位朋友，兩個人會下手」等語明確（偵卷第125至127
    頁、第264頁），且被告亦供稱：「（洪裕軍於警詢筆錄供
    稱，其與你曾計畫詐領超商遭搶奪後之保險理賠，是否屬實
    ？）屬實。」等語（偵卷第36頁），則證人洪裕軍證稱被告
    因與其謀議上述犯罪計畫，而知悉前揭保險箱鑰匙藏放位置
    ，自屬合理，衡諸證人于正於原審審理時結證稱：臺中○○店
    每天營收算完會放在2樓辦公室保險箱（金庫）裡，保險箱
    鑰匙是放在2樓辦公室抽屜的夾層裡，只有我跟老闆洪裕軍
    知道，我不曾將保險箱鑰匙放置的地方告訴別人等語（原審
    卷第278至279頁、第284頁），則由被告於109年10月5日凌
    晨確有進入臺中○○店，證人洪裕軍於當日上午9時許即發現
    保險箱內之營收現金遭竊，且證人洪裕軍證稱有告知被告保
    險箱鑰匙藏放位置等情綜合判斷，若非被告竊取，豈有如此
    巧合之理？
　㈢被告及選任辯護人雖以前詞置辯，然查，被告既於警詢、偵
    訊時辯稱：整件計畫都是洪裕軍提議，其聽過覺得風險很高
    ，沒有意願等語（偵卷第36頁、第213頁），豈會有如辯護
    人前開辯護稱：被告與洪裕軍約好該日凌晨至臺中○○店勘查
    作案地形云云之情事。再者，被告於偵查中係供稱：「洪裕
    軍要裝修，還有冷氣想賣掉，叫我去看，我在店外面等他，
    等了滿長一段時間。」等語（偵卷第212頁），亦與辯護人
    所辯被告前往之原因不符；況被告於109年10月5日凌晨3時8
    分即搭乘計程車抵達臺中○○店門口（偵卷第83頁），卻在該
    店門口來回徘徊（偵卷第85頁）直到同日凌晨4時11分許，
    才攜帶黑色行李袋進入該店，並直接走到店內通往2樓辦公
    室之樓梯口處，直到同日4時18分許始攜帶黑色行李袋離開
    該店（偵卷第87至89頁），若被告當時係與洪裕軍約好要到
    該店勘查作案地形，則其於等不到洪裕軍到場之情形下，衡
    情大可逕自離去，以免引人懷疑，應無攜帶黑色行李袋進入
    該店直闖至店內通往2樓辦公室之樓梯口處，復停留在店內
    達約7分鐘之理。復參以被告於偵查中供稱：「（你在店裡
    等洪裕軍這段期間都在做什麼事情？）沒有做什麼事情，在
    他賣場走來走去晃晃。」、「（有無上到2樓？）有，店面
    的設計是樓中樓，有階梯可以上去，我有上樓梯，我就在玻
    璃扶手那邊看對外的冷氣」等語（偵卷第212至213頁），若
    是被告單純在玻璃扶手那邊看對外的冷氣，衡情亦不須查看
    長達7分鐘之久，且證人洪裕軍否認有請被告於案發當日凌
    晨至該店看冷氣（偵卷第127頁），則被告此部分所辯已難
    遽信。　　　
　㈣復由被告於警詢時供稱：「我離開超商後前往文心路段攔了
    一台計程車後前往北區育強街附近打算找朋友順便上廁所，
    後來發現他不在，我就又在附近的大都會網咖門口攔了又找
    了一台計程車沿北屯路段往東山路前進，到達東山路與軍功
    路口後發現我朋友也不在，於是我心情不好用步行的方式走
    到東山路與松竹路口又攔了一台計程車前往東山圓環的東東
    芋園店附近找朋友，我後來在東東芋圓店附近後又攔了另一
    輛計程車離開了」等語（偵卷第35頁），並對照偵卷第83至
    101頁所附之路口監視器影像截圖，被告於同日凌晨4時18分
    許，右手提著黑色行李袋離開臺中○○店（偵卷第87至89頁）
    ，係步行往臺中市○○路0段000號搭乘計程車至臺中市北區育
    強街及北屯路8巷路口下車，旋搭乘另外一台計程車至東山
    路與軍功路路口下車，並步行至東山路與松竹路路口搭乘計
    程車至臺中市○○路0段00號下車，雖被告稱其一再換乘計程
    車是要下車找朋友，但朋友當時都不在云云，然衡以當時係
    凌晨4、5時許，一般人作息仍在沉睡中，被告不先聯絡朋友
    是否能接待，便於第1次下車後不到5分鐘即換乘另外一台計
    程車，第2次在臺中市北屯區東山路與軍功路路口下車後走
    至1公里遠松竹路與東山路搭乘第3台計程車要去找朋友，顯
    然悖於常情。再參以被告於警詢時復供稱:「（你於109年10
    月5日案發後至今（23）日到案說明，你都在何處活動？）
    我都住在外面旅館沒有回家，沒有固定居所」等語（偵卷第
    37頁），此適與犯案之行為人為免遭查獲，必然會在犯罪完
    成後謹慎隱匿其行蹤，增加警方追緝之困難，以規避遭追查
    之情相吻合，若被告當時係因等不到洪裕軍依約出現勘查作
    案地形而離去，何須於離開該店後大費周章迂迴繞路換乘3
    台計程車圖免自曝形跡，甚至四處居住旅館，居無定所，以
    增加警方追緝困難，益徵證人洪裕軍前開所證臺中○○店前開
    營收現金係遭被告竊走，應非誣攀。又依證人洪裕軍之證述
    內容，顯見其始終認為竊盜不在保險承保範圍（偵卷第29之
    2頁、第126頁、第264頁、原審卷第234頁），此觀諸被告自
    承其與證人洪裕軍商討犯罪計畫之筆電內容錄音檔對話提及
    「六日好像只有30、40而已/不是啦我是說你那個保險偷竊
    有賠償嗎/我哪知道只有一張紙給我簽名…/只有搶劫才有/誠
    實險好像是保員工監守自盜/反正被搶一定是有啦/這樣我們
    那天如果演你被偷是不是就沒得賠/不是被偷這樣很尷尬阿/
    被偷算不算阿/被偷是我要參與進去是不是/員工送金被偷這
    樣有沒有差/對阿員工要怎麼開車被我偷/我要怎麼偷我要出
    現就很困難阿/我今天出現把錢拿在我手上然後被拿走/這樣
    有算偷嗎/不是啦偷到底有沒有算啦/被偷沒有賠要幹嘛……/
    我記得搶一定有阿偷到底有沒有得賠……/還是只能用搶/搶一
    定有我知道/阿偷内/放在你金庫錢被偷呢/那樣便我的保管
    責任我鑰匙亂放/那你路上被偷呢/…這樣很容易被抓到把柄/
    粗心大意啊有什麼特別」益明（偵卷第280至281頁），足徵
    證人洪裕軍實無在認知竊盜不在保險承保範圍而須自負責任
    之情形下，冒險假造本案保險箱內營收現金遭竊情節之必要
    。況上開146萬545元為營收款，洪裕軍於案發後至110年10
    月20日止，亦已分批匯回全家便利商店股份有限公司，有該
    公司110年5月10日全管字第1031號函在卷可按（原審卷第47
    頁），衡諸情理，洪裕軍何須自行竊取該等款項再於事後分
    批匯回全家便利商店股份有限公司？是辯護人前開所辯證人
    洪裕軍就本案係自導自演云云，委無足採。
　㈤另案發當日有至洪裕軍上開加盟店之全家便利商店股份有限
    公司人員（擔當丁○○、戊○○及課長乙○○）於本院審理時之證
    詞，亦無從認定洪裕軍有辯護人所辯之自導自演情形：
　⒈證人丁○○於本院審理時證稱：我於109年10月份時是在全家便
    利商店任職，我於109年10月5日大約是早上8點多有到洪裕
    軍的店裡，戊○○比較晚到，我印象中進店的時候有三位員工
    ，因為我們正在下架，所以有三位員工正在進行下架。我到
    的時候洪裕軍還沒到，他大概9點的時候到，我到該店裡時
    都在1樓，並沒有上去2樓辦公室，我不清楚在洪裕軍到之前
    有沒有其他人到2樓的辦公室，洪裕軍到店裡時沒有跟我們
    說什麼，只是打個招呼就上樓，我只記得過一下下之後，他
    從辦公室出來跟我告知他的錢不見了，他是從辦公室出來，
    然後在上面用喊的跟我說他金庫的錢不見了，現場我第一個
    動作是先打電話跟我的主管聯繫，先確認，因為我們一定要
    跟上級報告，現場我只記得他從樓上對著樓下的我們說他錢
    不見了等語。
　⒉證人戊○○於本院審理時證稱：洪裕軍是我們全家的一個加盟
    者，所以我們這一區都知道有這個加盟者。我於109年10月5
    日禮拜一早上9點20幾分，有到洪裕軍加盟店去幫忙做閉改
    下架的動作。當下我們全部的營業擔當會集合，才會進行作
    業，所以當下我們都坐在1樓休息區。我到店的時候，丁○○
    已經在店裡了。我忘記洪裕軍那時候到了沒有，當時我看到
    的營業擔當有丁○○跟游宣燁，然後加盟者那時候有三個工讀
    生。洪裕軍之後也有在加盟店裡面，我們還在休息區的時候
    ，丁○○有告知我們說洪裕軍告訴她說他的錢被偷了，我不清
    楚他是否只有跟丁○○講，但是我們知道的事情剛好是丁○○跟
    我們說的。我們有請丁○○先回報給課長。我們沒有到洪裕軍
    的2樓辦公室去看等語。
  ⒊證人乙○○於本院審理時證稱：我於109年10月5日時是做全家
    便利商店的工作，擔任營業課長，我認識在庭的被告丙○○，
    他曾經是我們的加盟者，我也認識洪裕軍，他也是我們的加
    盟者，109年10月5日有派公司的營業擔當丁○○過去洪裕軍位
    於熱河路二段119號的加盟店，還有另外一個擔當協助，後
    來丁○○通知我說有發生錢不見的這件事，我才於上午10點以
    後到洪裕軍的加盟店，那天店裡面本來要進行改裝下架，我
    到現場的時候洪裕軍有講錢失竊的事情，我不清楚是洪裕軍
    先到店裡，還是丁○○先到店裡等語。
  ⒋由證人丁○○、戊○○之證詞足見洪裕軍到店裡2樓辦公室沒多久
    就已表示保險箱的錢不見了；另其等與證人乙○○之證詞亦無
    從據以認定洪裕軍係自導自演竊取上開金錢。
  ㈥至辯護人另辯護稱：若洪裕軍真要製造假搶劫詐領保險金，
    大可不必放置高達146萬餘元之現金於店内，其僅需放幾十
    萬甚至幾萬元讓被告假搶劫，不僅可避免被告心起貪念捲款
    潛逃亦可向保險公司請領保險金云云。然證人于正於原審審
    理時結證稱：「（每次店營收你們每天都會結算？）每天結
    算回公司。」、「（你們是何種狀況會把錢放在保險箱裡面
    ？）每天早上來就先結算前一天營收款，算完就把錢放到保
    險箱，因為我們下午3點半錢要回公司。」、「（每天早上
    大概幾點？）人潮過約10點、11點，我算完放保險箱樓下用
    完之後會直接拿去銀行。」、「（你說你結算前一天的營收
    款之後放到2樓的保險箱，然後？）樓下的事情忙完就會直
    接去銀行把錢匯回去，差不多11點的時候。」、「（所以你
    會先結算完，然後放到保險箱之後，等到事情忙完再把錢從
    保險箱拿出來，然後去銀行？）把錢匯回公司。」等情（原
    審卷第280頁），是證人洪裕軍依規定即須將營收現金於結
    算後全數放入2樓辦公室之保險箱，而無自行決定放入數額
    之可能。參以109年10月1日至4日適為4天中秋連假，故累積
    較多營收現金存放於上開保險箱，亦與常情無違，故辯護人
    此部分所辯僅係猜測之詞，並無所據。
　㈦辯護人另爭執本案失竊金額僅只114萬935元一節，並主張 因
    該店店員未將10月4日營業總額款項放入店內2樓保險箱，不
    能將10月4日之營業額計入云云，然查，臺中○○店自109年9
    月30日起至案發前一日即同年10月4日之營收現金，因臺中○○店要閉改裝修的關係，營收都是由證人洪裕軍處理，業據
    證人于正於原審審理時結證在卷（原審卷第283至284頁）。
    而關於109年10月4日之營收現金有無放入2樓辦公室保險箱
    乙節？證人洪裕軍於原審審理結證稱：「我們不是一整天的
    錢只裝一袋，我們是有很多個交接班，很多個投庫袋，我們
    有可能一天下來例如說30萬元，可能會分成十次投庫。被告
    丙○○跟我的計劃他是希望錢越多越好，所以當天晚上應該是
    我離開店舖之前，晚上20時許左右我就沒有作帳，晚班是23
    時許下班，他們已經先投庫的現鈔拿一拿放到樓上的金庫裡
    面，…當天已經全部統合在一起了，所以說這個總金額31萬9
    671元是電腦算出來的，應該要有31萬9671元。」等語（原
    審卷第231頁）。故證人洪裕軍於109年10月4日20時許業將
    當日營收現金31萬9671元放入2樓辦公室保險箱內，其餘店
    內之零用金加上該店當天晚上8時起至隔日即109年10月5日
    早上7時止之營收現金13萬8939元，業經臺中○○店於109年10
    月5日下午5時25分、5時31分分別送金13萬8000元及1000元
    （共13萬9000元）匯回全家便利商店公司，有國泰世華商業
    銀行自動櫃員機客戶交易明細表2紙附卷可稽（偵卷第133頁
    ），故此部分之營收現金原本就沒有計入該店遭竊金額內，
    辯護意旨容有誤會。復依卷附臺中○○店之營業收支日報表（
    偵卷第135至143頁）所示，109年9月30日至同年月4日之每
    日營收現金依序為69萬6066元、33萬3106元、29萬1216元、
    30萬2147元、45萬8610元，而109年9月30日起至109年10月5
    日早上7時該店閉改裝修停止營業止之營收現金應為208萬11
    45元【計算式：69萬6066元＋33萬3106元＋29萬1216元＋30萬2
    147元＋45萬8610元＝208萬1145元】，再扣除臺中○○店陸續於
    109年10月1日送金20萬元、15萬6800元匯回全家便利商店公
    司，於109年10月2日送金12萬4800元匯回全家便利商店公司
    ，亦有國泰世華商業銀行自動櫃員機客戶交易明細表3紙（
    偵卷第133頁）及證人洪裕軍110年2月17日提出之遭竊財物
    清單（偵卷第269頁）附卷可稽，則扣除前述於案發日下午5
    時25分許、5時31分許分別送金13萬8000元、1000元匯回全
    家便利商店公司之營收現金，故臺中○○店遭竊之營收現金共
    計146萬545元【計算式：208萬1145元－20萬元－15萬6800元－
    12萬4800元－13萬8000元－1000元＝146萬545元】確實無誤。
    辯護人此部分所辯，亦無足採憑。
　㈧至當日凌晨1時50分，雖有一名男子進入臺中○○店，而在店內
    影印，直至同日凌晨4時29分許結帳後離開之男子，是否為
    被告之共犯？本院基於以下理由，認定該名男子並非被告之
    共犯：
　⒈上開男子係於當日凌晨1時50分許進入臺中○○店，要求店員嚴
    雅馨影印，凌晨2時02分第一次結帳，之後在店內客坐區畫
    設計圖，又於凌晨2時30分左右要求嚴雅馨將A3設計圖轉換
    列印成A4大小，之後再要求將將影印好之A4設計圖轉換成A3
    ，及要求調整影印的色澤濃度，直至同日凌晨4時29分許結
    帳後離開等情，業據證人嚴雅馨於警詢時證述明確。而被告
    係於109年10月5日凌晨3時8分許搭乘計程車抵達臺中○○店門
    口，並在該店門口來回徘徊，直到同日凌晨4時11分許，才
    攜帶黑色行李袋進入該店，並於同日4時18分許始攜帶黑色
    行李袋離開該店，已如前述。觀諸被告與該名在店內影印之
    男子進入店內之時間差距達2小時以上、在店內並無交集等
    情，並無確切之證據足資認定該名在店內影印之男子為被告
    之共犯。
　⒉證人嚴雅馨雖於原審審理時結證稱：「那天凌晨3時許至4時3
    0分前，我在忙客人時，因為店裏面自動門有時會自己開啟
    ，開啟時我會往外看，看到被告丙○○進入，站在我們冰箱前
    面，當時我還有客人要做影印，我有過去詢問到店裏面有什
    麼事情，當下被告丙○○有跟我說我們老闆請他過來修冷氣，
    因為隔日我們店裏面要閉改，就是整家店要重新裝潢，後來
    客人先叫我過去弄影印機，我過去弄影印機時沒注意被告丙○○當下有無上樓。因為那一天本來就是要閉改的時間點，所
    以那一天我們店裏面全部都是籃子，那天客人其實不多，那
    一天那位影印的客人也是位陌生客人，他來我們店裏面已經
    弄了很久的影印時間，我都在忙他的影印，後來大概在凌晨
    4時30分前，我再轉身看時已經看到被告丙○○走出去店外。
    」、「（那時候來店要影印的人，他影印內容為何？）房子
    設計圖。」、「（客人有無說他是住附近的人？三更半夜來
    做什麼？）他說他住在潭子那邊。他說來影印。」、「（為
    何凌晨4時許到店影印？有無說很急？）沒有說急，可是很
    奇怪的點是他把A3影印成A4，又把A4影印成A3，影印很多張
    。」、「（有點在拖時間，是否如此？）對。」、「（直到
    被告丙○○離開之後客人才去結帳？）離開之後沒多久就結帳
    ，但是他們沒有一起走。」、「（時間差距20幾分鐘？）前
    後沒有半個小時。」、「（在全家做大夜班有無遇到這樣的
    事情？）那次是第一次。」、「他本來要印A4大小的格式，
    印完之後他又跟我說『你幫我轉成A3大小的格式』，一直反覆
    要我重覆這個動作，我有當場教他怎麼使用，因為我還要看
    前面的客人，後面陸續還有來1、2位常客，他們來買東西我
    有去結帳。」、「A4是一般原本的大小，A3是再大一點，我
    有一直跟他講怎麼樣操作，但是他操作完之後，又把我叫過
    去說他不會操作，要我再教他一次，大小他不滿意，他又要
    我轉換影印格式。」、「（當時被告丙○○已到店？）大約，
    因為我記得的時間是大約的時間。」等語（見原審卷第202
    至205頁），可見該陌生男子自稱是住在潭子地區，並非住
    在臺中○○店附近，惟其前往臺中○○店影印之原因為何？尚不
    得而知；又其在店內要求嚴雅馨幫忙影印長達2個小時以上
    ，並不斷轉換影印格式，是否即係為了拖住嚴雅馨並轉移嚴
    雅馨之注意力？亦難憑此推測而遽以認定。
　⒊基上說明，本院認並無直接、確切之證據足以認定該名在店
    內影印之男子為被告之共犯。　
　㈨按間接事實之本身，雖非證據，然因其具有判斷直接事實存
    在之作用，固亦有證據之機能，但其如何由間接事實推論直
    接事實之存在，則仍應為必要之說明，始足以斷定其所為推
    論是否合理，而可認為適法，最高法院著有75年台上字第18
    22號判例可資參照。又竊盜係趁人之不知而為之行為，其行
    為本身既為觸法行為且具隱密性，行為人於行為時當然不欲
    為人所知悉，是此類行為甚難有現場目擊證人，此為眾所周
    知之事實。本件固無直接目擊被告行竊之證人，惟依上開間
    接證據顯示，被告應有竊取臺中○○店內2樓辦公室保險箱內
    之現金146萬545元。
　㈩綜上所述，被告之所辯無非卸飾之詞，不足採信，事證明確
    ，其竊盜犯行堪以認定。
二、論罪之說明：
　　按刑法上之侵占罪，以侵占自己持有他人之物為前提。換言
    之，必行為人基於法令、契約或法律行為以外之「適法」行
    為如無因管理，不當得利等原因而持有他人之物，於持有狀
    態繼續中，易持有為所有之意思始可，故如行為人初並未適
    法持有該他人之物，其之取得持有，係基於不法所有之原因
    ，如竊盜、詐欺、強盜等，即應逕依各該罪論處，無論以侵
    占罪之餘地（最高法院84年度台上字第1875號、97年度台上
    字第3666號、92年度台上字第1281號、86年度台上字第7051
    號等判決意旨參照）；又業務上侵占罪，以就業務上持有他
    人之物，變更意思而不法據為自己或第三人所有為其構成要
    件（最高法院20年上字第1573號、22年上字第1334號判例參
    照）。再按竊盜罪之成立，以意圖為自己或第三人不法之所
    有，乘人不備而竊取他人之動產為要件。查被告逸脫其與證
    人洪裕軍原來謀議之假強盜共同業務侵占之犯罪計畫，另行
    起意夥同其友人共同竊取臺中○○店2樓保險箱內之146萬545
    元，依前開說明，被告所為即與刑法業務侵占罪之構成要件
    有間。故核被告所為，係犯刑法第320條第1項之竊盜罪。公
    訴意旨認被告係成立刑法第336條第2項之業務侵占罪云云，
    容有未洽，且按刑事訴訟法第300條所定科刑之判決，得就
    起訴之犯罪事實，變更檢察官所引應適用之法條，係指法院
    於不妨害事實同一之範圍內，得自由認定事實適用法律而言
    。而事實是否同一，應視檢察官請求確定其具有侵害性之基
    本社會事實是否同一而定，並以犯罪構成要件有無罪質上之
    共通性為具體判斷之標準（最高法院88年度台非字第350號
    判決意旨參照）。又按竊盜、侵占、詐欺取財三罪，其基本
    社會事實同為意圖為自己或第三人不法之所有，以和平手段
    取得他人之財物，侵害他人之財產法益。因之，檢察官如係
    以上述三種罪名中之任一罪名起訴，法院依其調查證據審理
    結果，就被告侵害單一法益之同一被害客體（即事實同一）
    ，如認被告犯罪手段有異於起訴書所認定者，即得變更起訴
    法條之罪名為其餘兩罪中之另一罪名（最高法院81年度台非
    字第423號判決意旨參照）。是本案經本院認定之犯罪事實
    與起訴之犯罪事實，基本社會事實同一，爰依法變更起訴法
    條。
三、原審認被告罪證明確，因而予以論罪科刑，固非無見。惟查
    ：當日凌晨1時50分至同凌晨4時29分許，雖有一名男子在臺
    中○○店內影印，惟並無確切之證據足以認定係被告之共犯，
    已如前述。然原審認定該名男子係假藉影印需嚴雅馨幫忙而
    刻意分散嚴雅馨之注意力，應為被告之共犯。其事實之認定
    尚有未洽。被告上訴意旨猶執前詞否認犯罪，固無理由，惟
    原判決既有上開可議之處，即屬無可維持，應由本院予以撤
    銷改判。爰審酌被告並無前科，有臺灣高等法院被告前案紀
    錄表在卷可稽，素行尚可，其不思循正途以獲取個人所需，
    竟以行竊手段，貪圖不勞而獲之非法利益，缺乏尊重他人財
    產權之觀念，行為實非可取，復於犯後未能坦然面對錯誤犯
    行，尚未返還所竊取之金錢，毫無悔意，及其於原審自陳之
    大學畢業之教育智識程度、從事物流公司之工作，月薪約3
    、4萬元，已婚及有2名未成年子女之家庭經濟狀況（原審卷
    第295頁）等一切情狀，量處如主文第2項所示之刑。又被告
    本案行竊所得之現金146萬545元，為被告之犯罪所得，既未
    扣案，且其未實際合法返還被害人而仍保有該犯罪所得，應
    依刑法第38條之1第1項前段、第3項規定宣告沒收，於全部
    或一部不能沒收或不宜執行沒收時，追徵其價額。
據上論結，應依刑事訴訟法第369條第1項前段、第364條、第299
條第1項前段、第300條，刑法320條第1項、第38條之1第1項前段
、第3項，刑法施行法第1條之1第1項，判決如主文。
本案經檢察官洪明賢提起公訴，檢察官甲○○到庭執行職務。
中　　華　　民　　國　　111 　年　　12 　　月　　7　　日
             刑事第一庭   審判長法　官　江  德  千
                                法　官　柯  志  民
                                法　官  簡  源  希　
以上正本證明與原本無異。
不得上訴。
                                書記官  吳  麗  琴
　　　　　　　　　　　　　　　　
中　　華　　民　　國　　111 　年　　12　　月　　7 　　日
附錄論罪科刑法條：
刑法第320條第1項
意圖為自己或第三人不法之所有，而竊取他人之動產者，為竊盜
罪，處5年以下有期徒刑、拘役或50萬元以下罰金。